臺灣基隆地方法院刑事裁定　　　　　　　　　 　　　　　 九十年度自字第四七號
　　自　訴　人　　己○○
　　自訴代理人　　庚○○
　　被　　　告　　甲○○
右列被告因詐欺案件，經自訴人提起自訴，本院裁定如左：
    主  文
自訴駁回。
    理  由
一、按法院或受命法官於自訴案件第一次審判期日前訊問及調查結果，如認為案件有
    刑事訴訟法第二百五十二條至第二百五十四條之情形者，得以裁定駁回其自訴，
    同法第三百二十六條第三項定有明文。次按犯罪事實應依證據認定之，無證據不
    得推定其犯罪事實，刑事訴訟法第一百五十四條亦有明定；所謂認定犯罪事實之
    證據，係指足以認定被告確有犯罪行為之積極證據而言，該項證據自須適合於被
    告犯罪事實之認定，始得採為斷罪資料，最高法院二十九年上字第三一○五號判
    例參照。又按刑法上詐欺罪之成立，要以加害者有不法取得財物之意思而實施詐
    欺行為，被害者因此行為，致表意有所錯誤而為財產上處分，受有損害，且加害
    者所用行為，堪認為詐術者，始足當之，亦據最高法院十九年上字第一六九九號
    、四十六年台上字第二六○號等判例闡釋甚明，從而交付財物者若無損害，或所
    受損害，非由欺罔行為陷於錯誤所致，均不得遽以詐欺罪相繩。
二、自訴意旨略以：自訴人於民國九十年二月二十五日，向房屋銷售人員即同案被告
    乙○○、丁○○（均經本院另行判決）訂購坐落基隆市○○路一八一號一樓房屋
    一棟，被告乙○○、丁○○二人向自訴人介紹稱該房屋貸款金額為新台幣（下同
    ）二百七十萬元，其中銀行貸款二百二十五萬元按年利率百分之六點七計算，餘
    不足之貸款額四十五萬元由戊○○○股份有限公司（以下簡稱福城公司，代表人
    即被告甲○○）貸予自訴人，期限為二十年，年利率按百分之十點七計算；自訴
    人基此盤算後認為有能力繳付此條件下之貸款本金及利息，乃決定訂購該房屋。
    自訴人即當場以刷卡方式付款五萬元為訂金，另位房屋銷售人員即同案被告丙○○（經本院另行判決）取出空白訂購同意書要求自訴人簽名，自訴人簽名後，丙○○不一會兒即告知自訴人稱福城公司同意出售，要求自訴人再繳十萬元而為「
    大訂」，並約定同年三月七日簽約，自訴人乃再以刷卡方式付款十萬元。自訴人
    完成訂購正欲離去，另不詳姓名之白姓女子向自訴人表示要介紹一些房屋資料，
    隨即取出二本厚厚的文件，以手遮住文件的大半，快速地唸出契約條文並翻開文
    件，遇有空白處即告知自訴人要簽名，自訴人雖心感納悶，惟仍跟著簽名下去。
    嗣後自訴人愈覺不對，乃與友人於同年二月二十七日前往查證，方知前日所簽者
    為契約書，即向丙○○要求交付契約書，其以該契約書正在公司用印為由，至同
    年三月三日始行交付。自訴人研讀契約書後發現，該契約第三條第三項對於銀行
    貸款不足額部分之付款條件與當初訂購時口頭承諾之條件不符合。因認被告甲○○之行為已觸犯刑法第三百三十九條第一項之詐欺罪，爰提起自訴等語。
三、經查：被告甲○○係戊○○○股份有限公司之代表人，自訴人為購買坐落基隆市
    ○○路一八一號一樓房屋而與福城公司於九十年二月二十五日簽訂之「訂購同意
    書」，該同意書載明「其他約定事項」包含「訂金五萬、簽約（金）十萬、銀貸
    二七○萬、總價三百萬」；又自訴人於同日所簽訂之「不動產買賣契約書」，第
    三條付款條件關於金融貸款之約定亦為總計二百七十萬元；有自訴人所提出之訂
    購同意書、不動產買賣契約書影本各一份在卷可參。自訴人雖稱房屋銷售人員乙○○、丁○○、丙○○等人向其介紹稱該房屋貸款金額為二百七十萬元，其中銀
    行貸款二百二十五萬元，餘不足之貸款額四十五萬元由福城公司貸予自訴人云云
    ；惟自訴人於本院九十年七月三十一日調查中亦陳稱「他們（指被告等）當時口
    頭講說是銀貸七成、信貸二成，信貸他們公司自己吸收，可是同意書上面是寫銀
    貸九成，信貸原來有約定利息。（法官問：信貸二成既然要利息，對你有何差別
    ？）沒有差別，但與當初所言不同。」是即自訴人與福城公司間買賣上開不動產
    之合意確為總價三百萬元、其中二百七十萬元以貸款行之，自訴人契約上之權利
    義務並無何增減，亦難謂被告甲○○即福城公司之代表人有為何詐欺之行為；至
    若賣方終究無法以所出售之不動產向銀行貸得約定成數之貸款額度，而與買賣雙
    方所特約之買賣條件不相符合，契約當事人雙方自得依民法上債務不履行或契約
    條件不成就等法律關係而為主張，要難即認自訴人有何陷於錯誤而為財產上處分
    ，致受損害之事實。是本件乃屬契約成就與否及其履行之民事問題，此外並無其
    他積極證據足資證明被告有何不法所有之意圖，自訴人所訴被告詐欺之犯罪嫌疑
    顯屬不足，依照首開說明，本件自訴應予駁回。
四、依刑事訴訟法第三百二十六條第三項、第二百五十二條第十款，裁定如主文。
中      華      民      國    九十一    年      四      月    二十六    日
                                        臺灣基隆地方法院刑事第二庭
                                                法  官  蔡  岱  霖
右正本證明與原本無異。
對於本件裁定如有不服，應於收受送達後五日內，向本院提出抗告書狀，敘述抗告之
理由，抗告於臺灣高等法院。
                                                書記官  許  世  賢
中      華      民      國    九十一    年      四      月    二十六    日
